【裁判字號】    89,重訴,570
【裁判日期】    891220
【裁判案由】    損害賠償
【裁判全文】
臺灣高雄地方法院民事判決  八十九年度重訴字第五七○號
    原      告  乙○○
    特別代理人  黃志全
    被      告  甲○○
                        （現在高雄監獄高雄分監執行中）
右當事人間損害賠償事件，本院判決如左：
    主    文
被告應給付原告新台幣壹佰陸拾肆萬伍仟捌佰玖拾壹元；及自民國八十九年二月二十
三日起至清償日止，按週年利率百分之五計算之利息。
原告其餘之訴駁回。
訴訟費用由被告負擔五分之三、其餘由原告負擔。
本判決於原告以新台幣伍拾伍萬元供擔保後得假執行。
原告其餘假執行之聲請駁回。
    事    實
甲、原告方面：
一、聲明：求為判決（一）被告應連帶給付原告新台幣（下同）九百三十二萬八千元
    及自附帶民事起訴狀繕本送達翌日起至清償日止，按週年利率百分之五計算之利
    息。（二）願供擔保請准宣告假執行。
二、陳述：
（一）被告甲○○於八十八年六月七日二十一時許，飲酒後酒精濃度達公升零點五九
      毫克，已呈酒醉狀態，明知已不能安全駕駛，仍貿然駕駛其所有牌照號碼ｗｋ
      －一０八一號自用小客車，沿高雄市○○○○○路內側快車道由南北方向行駛
      ，途經該路黃昏市場附近時，竟不遵守行車道內行駛，反駛入來車之車道，致
      疏未注意，撞擊路經該處之原告乙○○倒地，因而受頭部重創顱骨骨折，顱內
      出血、右股骨折、左尺骨骨折，而被告甲○○肇事致被害人乙○○重傷陷於無
      自救能力狀態後，竟立即加速駕車逃逸，被告並因公共危險案件經法院判刑。
（二）原告因被告前開侵權行為受有極大損害如下：
    (一)醫療費用：按因「故意或過失，不法侵害他人之權利者，負損害賠償責任」此
      有民法第一百八十四條規定，被害人得請求被告賠償醫療費用五十五萬零九百
      六十七元及預估日後之醫療復健往來交通費用至少有六十萬元。
    (二)看護費用：依民法第一百九十三條規定「不法侵害他人之身體或健康者，對於
      被害人因此增加生活上需要時，應負損害賠償責任」，原告為被告侵害造成終
      生殘廢精神錯亂，日常生活已無法自理，應為專人看護，以每月被害人須負擔
      支付看護費用一萬八千元，預估八十八年十月起至一百零五年十月止，原告應
      支付看護費用共三百八十八萬八千元。
    (三)喪失或減少勞動能力損失部分：按民法第一百九十三條規定「不法侵害他人之
      身體或健康者，對於被害人因此喪失或減少勞動能力者，應負損害賠償責任」
      ，原告原告以販賣檳榔為生，每月收四萬元，事發後原告重傷成殘，已無工作
      能力，依原告因本事故發生八十八年六月七日起九十六年六月六日止，原告尚
      有八年時間勞動能力，為此原告勞動能力損失為三百八十四萬元，惟原告未能
      提出所得月入四萬元之證明。
    (四)精神損害慰撫金：依民法第一百九五條規定：不法侵害他人之身體健康自由，
      被害人雖非財產上之損害，亦得請求賠償相當金額」，按被害人家境經濟本為
      貧民戶，僅依賴攤販檳榔收入為生，今突遭被告之加害結果，成為精神錯亂，
      神智不清之終生殘廢者，其精神上與肉體之痛苦非常人所能承受，為此請求被
      告連帶賠償一百萬元之精神損害慰撫金。
三、證據：提出全民健康保險重大傷病證明申請書、八十八年偵字第一四六三三號起
    訴書、身心障礙手冊、診斷證明書、安養中心收據、醫療費用收據、高雄市左營
    區新中里辦公處證明書等為證。
乙、被告方面：
一、聲明：求為判決駁回原告之訴。
二、陳述：願意賠償，然被告僅能賠償五、六十萬元。
丙、本院依職權函高雄醫學大學附設中和紀念醫院（下稱高醫）查詢原告因本件車禍
    之傷害程度。及調高台灣高等法院高雄分院八十九年交上訴字第三一號刑事判決
    書。
    理    由
一、原告因本件車禍致造成意識不完全清醒，時好時壞等情，有本院依職權函查之高
    醫八十九年八月三十日（８９）高醫附秘字第二一九五號函在卷可稽，是原告確
    因本件車禍受傷以致無訴訟能力應堪認定，爰由其特別代理人黃志全代為本件訴
    訟行為，先予明。
二、原告主張被告甲○○於八十八年六月七日二十一時許，飲酒後酒精濃度高達每公
    升零點五九毫克己呈酒醉狀態下，明知已不能安全駕駛，仍駕駛牌照號碼ｗｋ－
    一０八一號自用小客車，沿高雄市○○○○○路內側快車道由南北方向行駛，途
    經該路黃昏市場附近時，竟不遵守行車道內行駛，反駛入來車之車道，撞擊路經
    該處之原告乙○○倒地，因而受頭部重創顱骨骨折，顱內出血、右股骨折、左尺
    骨骨折等傷害，爰依侵權行為之法律關係，請求被告賠償；被告則就前開事實亦
    不爭執，僅以其只能賠償五、六十萬元等語，資為抗辯。
三、原告主張之事實，業據提出全民健康保險重大傷病證明申請書、八十八年偵字第
    一四六三三號起訴書、身心障礙手冊、診斷證明書、安養中心收據、醫療費用收
    據等為證，被告就此事實亦不爭執，自堪認為真實。而被告確因本件車禍肇事，
    經台灣高雄地方法院檢察署八十八年偵字第一一四九五號起訴後，本院八十八年
    交易字第四五九號公共危險等案件為一審判決後、經高等法院高雄分院八十九年
    交上訴字第三一號判刑並定執行刑一年四月確定，現已發監執行中等情，亦有各
    該判決書在卷可參，而被告前開事實亦均不爭執，且自承刑案判決確定現已在監
    執行中，僅以願賠償額為五、六十萬元，是被告就本件車禍應負損害賠償責任甚
    明。
四、按因故意或過失不法侵害他人之權利者，負損害賠償責任；不法侵害他人之身體
    或健康者，應賠償被害人因此喪失或減少勞動能力或增加生活上需要之損害；被
    害人就非財產上之損害，亦得請求賠償相當之金額，民法第一百八十四條第一項
    前段、第一百九十三條第一項、第一百九十五條第一項分別定有明文。是本件爭
    執重點僅在損害額為若干？茲就原告請求之金額應否准許，分項陳述如下：
  (一)醫療費用部分：原告主張支付醫療費用為五十五萬零九百六十七元，未提出全
    部醫療費用收據，而經本院函高醫查詢結果，原告就本件車禍之醫療費用共支出
    六十萬六千一百八十七元，惟其中由健保給付額為五十九萬三千九百一十九元，
    由原告自付額僅一萬二千二百六十八元，此有該院八十九年八月三十日（８９）
    高醫附秘字第二一九五號函在卷足憑；然按全民健康保險法第八十二條規定：「
    保險對象因汽車交通事故，經本保險提供醫療給付者，本保險之保險人得向強制
    汽車責任保險之保險人代位請求該項給付。」，該法為保險法之特別法，依特別
    法優於普通法之原則，全民健康保險法第八十二條應優先於保險法第一百三十五
    條、第一百零三條關於傷害保險之保險人不得代位行使被保險人對於加害人之損
    害賠償請求權之規定而為適用。從而全民健康保險之被保險人因汽車交通事故，
    經全民健康保險提供醫療給付者，全民健康保險之保險人得向強制汽車責任保險
    之保險人代位請求該項給付。而依強制汽車責任保險法第三十條規定，強制汽車
    責任保險之保險人依該法規定給付保險金者，於該範圍內，加害人或強制汽車責
    任保險之被保險人之損害賠償責任即因而解免，全民健康保險被保險人對於加害
    人之損害賠償請求權亦因而喪失。則依上開說明，原告就全民健康保險負擔額五
    十九萬三千九百一十九元部分即不得請求被告賠償。是原告僅得就其餘一萬二千
    二百六十八元之自負額部分而為請求。至原告請求預估日後之醫療復健往來交通
    費至少六十萬元部分，並未提出任何有將來支出必要之證據，且原告是否日後確
    有繼續支出醫療復健或交通費用，亦均未舉證以實其說，此部分請求即無理由，
    不應准許。
  (二)看護費用部分：原告請求看護費用以每月一萬八千元計算
  (1)就其中自車禍發生後已支出之看護費用部分：查被上訴人於住院期間，因腦部外
    傷合併顱內出血等病症，自八十八年六月八日起至八十八年八月三十一日止需人
    照顧等情，有高醫診斷證明書在卷可參，是原告於此期間需僱請他人看護，及於
    出院後請他人看護應屬必要，而其所支出之費用，業據提出收據影本等件為證，
    是原告請求自八十八年十月起至八十九年十二月六日止（本院言詞辯論終結日）
    ，共二十五萬五千六百元之看護費用，即有理由，應予准許。
  (2)就將來支出看護費用元部分：原告雖主張其因本件車禍造成終生殘廢精神錯亂日
    常生活無法自理，請求至七十五歲止之看護費用為增加生活上需要，惟就此將來
    給付之訴部分，以有預為請求之必要者，得始提起，然原告並未陳明就此部分是
    否有預為請求之必要，況依原告受傷之程度及其所取得之中華民國身心障礙手冊
    係屬「重度肢障」以觀，日後得否因復健或其他事由而減輕其傷害程度，有無終
    身看護之必要，並未確定，原告就此亦未舉證以實其說，是尚難認原告得就此部
    分已得預先為一次全部之請求，是應認原告此部分之請求為無理由，不應准許。
  (3)是原告就看護費用之請求，在二十五萬五千六百元範圍內為有理由，其餘部分之
    請求即無理由。
  (三)喪失或減少勞動能力損失部分：原告因本件車禍而為成重度肢障，行動不便，雙
    腳膝下無力，一切日常生活常必須依靠他人照顧，應認其確已喪失勞動能力之百
    分之百，且領有殘障手冊為證，惟原告雖主張其車禍前以販賣檳榔為業，月入四
    萬元，惟並未能舉證以實其說，無從證明原告每月收入為四萬元，自無足採為有
    利原告之證據，故應以目前勞動基本工資每月一五、八四○元，作為原告收入之
    計算標準，方屬適宜。又按勞動基準法第五十四條第一項第一款規定，勞工於六
    十歲強制退休。本件原告為三十一年九月十六日生，本件車禍發生時為五十六歲
    八個月，其未能舉證證明能工作至七十歲，自應依勞動基準法規定計算其工作能
    力至六十歲，是原告自車禍發生時至六十歲時止，尚有三年又一百日，原告請求
    該期間喪失勞動能力之損失即有理由，查此項損害按霍夫曼式計算法扣除中間利
    息，應為五十七萬八千零二十三元｛一五八四０乘三六點0000000加一五
    八四０乘零點三三乘（三七點00000000減三六點0000000｝，是
    原告此部分之請求在五十七萬八千零二十三元範圍內之請求，為有理由，逾此部
    分之請求則屬依法無據，不應准許。
  (四)精神慰撫金部分：按精神慰藉金之數額，須斟酌雙方身分、資力與加害程度及其
    他各種情形核定（最高法院五十一年度台上字第二二三號判例參照）。經查，原
    告乙○○於車禍前係以擺設檳榔攤為業，此有高雄市左營區新中里里長黃明隆所
    出具之證明書為證，現年約五十八歲，子女均已成年，遭此鉅變造成行動不便，
    並因而領有重肢障手冊，精神上受有相當之痛苦等事實，業據原告陳明在卷，並
    有並所提戶籍登記簿謄本附卷可稽；而被告則因本件車禍現已在監執行等情，亦
    據被告陳明。本院審酌兩造之身分、地位，及原告之家庭狀況，並審酌原告等人
    精神上所受痛苦及煎熬等情，認原告所請求之一百萬元慰撫金尚嫌過高，應予核
    減為八十萬元範圍內為有理由，原告逾此數額之請求，為無理由。
六、從而，原告基於侵權行為法則，請求被告給付原告                  (12268＋
    255600+578023+800000＝0000000〕，及自附帶民事起訴狀繕本送達被告之翌日
    （即八十九年二月二十三日）起至清償日止，按週年利率百分之五計算之法定遲
    延利息，洵屬正當，應予准許。至原告逾此部分之請求，為無理由，應予駁回。
    又被告僅一人，並非連帶債務，原告訴狀載為請求被告連帶給付，尚屬誤載，併
    此明。
七、原告陳明願供擔保，聲請宣告假執行，核無不合，爰酌定相當擔保金額准許之。
據上論結：本件原告之訴為一部有理由、一部無理由，依民事訴訟法第七十九條但書
、第三百九十條第二項，判決如主文。
中      華      民      國    八十九    年    十二    月    二十    日
                              臺灣高雄地方法院民事第六庭
~B法      官  林玉心
右為正本係照原本作成。
如不服本判決，應於送達後廿日內，向本院提出上訴狀並表明上訴理由，如於本
判決宣示後送達前提起上訴者，應於判決送達後十日內補提上訴理由書（須附繕本）。
中      華      民      國    八十九    年    十二     月    二十   日
~B法院書記官  鄭裕一


司法院資訊處製作；財團法人民間司法改革基金會備份。
